臺灣臺南地方法院刑事判決　
109年度易字第1209號
公  訴  人  臺灣臺南地方檢察署檢察官
被      告  張國


上列被告因毒品危害防制條例案件，經檢察官提起公訴（109年
度毒偵字第2196號），經本院審理並判決如下：
    主  文
本件公訴不受理。
    理  由
一、公訴意旨略以：被告張國前因施用毒品案件，經法院判決
    處有期徒刑5 月確定，於民國107 年5 月9 日執行完畢。又
    因施用毒品案件，經臺灣臺南地方檢察署檢察官以107 年度
    毒偵字第3315號為附命戒癮治癮之緩起訴處分確定，緩起訴
    期間自108 年1 月29日至110 年1 月28日止( 後於109 年1 
    月31日撤銷緩起訴處分確定) 。詎其仍不知戒除毒癮，復基
    於施用第二級毒品甲基安非他命之犯意，於109 年8 月29日
    10時許，在臺南市安南區府安路6 段幸福里活動中心廁所內
    ，施用甲基安非他命1 次。嗣於同日22時30分許，行經西門
    路4 段與西門路4 段533 巷交岔路口時，為警攔查，並於員
    警尚未知悉其持有所施用剩餘之甲基安非他命1 包（含袋重
    0.51公克，檢驗前淨重0.267 公克）前，即主動交出為警扣
    案，自首而願接受裁判，復經其同意採尿，尿液送驗結果呈
    安非他命、甲基安非他命陽性反應，因認被告涉犯毒品危害
    防制條例第10條第2項之施用第二級毒品罪嫌等語。
二、按起訴之程序違背規定者，應諭知不受理之判決，刑事訴訟
    法第303條第1款定有明文。再按毒品危害防制條例第20條第
    3項所定：依本條第1、2項規定為觀察、勒戒或強制戒治執
    行完畢釋放後，3年後再犯第10條之罪者，仍適用本條第1、
    2項規定之觀察、勒戒或強制戒治。此所謂「3年後再犯」，
    只要本次再犯距最近1次觀察、勒戒或強制戒治執行完畢釋
    放，已逾3年者，即該當之，不因其間有無犯第10條之罪經
    起訴、判刑或執行而受影響（最高法院109年度台上大字第3
    826號裁定參照）。次按，附命完成戒癮治療之緩起訴處分
    （下稱附命緩起訴處分），係以「戒癮治療」為核心治療方
    式，並得取代觀察、勒戒等處遇，期能完全戒除被告之毒癮
    ，則被告在戒癮治療完成前，仍難謂得與觀察、勒戒等處遇
    已執行完畢等同視之（最高法院109年台上大字第3536號提
    案裁定肯定說參照）。是以，行為人前因施用毒品犯行經檢
    察官為附命緩起訴處分，如因未能完成戒癮治療，而經撤銷
    緩起訴處分，無從視同已經觀察、勒戒執行完畢。倘3年後
    再犯施用毒品犯行，依前開最高法院裁定之說明，檢察官應
    先聲請法院裁定將行為人送勒戒處所觀察、勒戒，不應逕行
    起訴。
三、被告前於上揭時、地施用第二級毒品甲基安非他命1次一節
    ，業據被告於偵查及本院審理時均坦承在卷，且被告經警為
    其採尿送驗後，其尿液亦呈第二級毒品甲基安非他命於人體
    新陳代謝後所餘安非他命及甲基安非他命之陽性反應之事實
    ，亦有臺南市政府警察局第五分局送驗尿液及年籍對照表、
    臺南市政府衛生局109年9月15日檢驗結果報告各件在卷可稽
    （參見警卷第25頁、偵卷第71頁）。另被告持有之毒品確係
    第二級毒品甲基安非他命一節，亦經高雄市立凱旋醫院鑑定
    屬實，有該院109年9月28日高市凱醫驗字第65856號濫用藥
    物成品檢驗鑑定書1份在卷（參見偵卷第75頁），是被告於
    前揭時地施用第二級毒品甲基安非他命之犯行，事證明確，
    應堪認定。
四、被告前於89年間，因違反毒品危害防制條例案件，經本院於
    89年1月31日以89年度毒聲字第351號裁定令入勒戒處所觀察
    勒戒後，因認有繼續施用傾向，於89年3月15日復經本院以8
    9年度毒聲字第700號裁定令入戒治處所施以強制戒治，嗣於
    89年9 月27日停止戒治釋放出所。被告復於107年間，再因
    施用毒品案件，經臺灣臺南地方檢察署檢察官以107年度毒
    偵字第3315號為附命戒癮治療之緩起訴處分。然因被告於緩
    起訴期間內，未能配合臺南市立安南醫院戒癮治療，遭就診
    醫院退出，經臺灣臺南地方檢察署檢察官以被告違背刑事訴
    訟法第253條之2第1項第6款之規定，依職權於109年1月31日
    以109年度撤緩字第49號撤銷緩起訴處分確定等情，業有臺
    灣高等法院被告前案紀錄表、臺灣臺南地方檢察署107年度
    毒偵字第3315號緩起訴處分書、109年度撤緩字第49號撤銷
    緩起訴處分書各1份在卷（參見本院卷第18頁至第19頁、偵
    卷第61頁至第62頁、第63頁）。依此，被告於本次犯行前，
    距其前次經觀察勒戒、強制戒治處分執行完畢已逾3年。期
    間被告雖經臺灣臺南地方檢察署檢察官為附命戒癮治療之緩
    起訴處分，然因未能完成治療，而經檢察官撤銷緩起訴處分
    確定，依最高法院前開裁定說明，自與觀察、勒戒之處遇執
    行完畢有別，則被告於最近一次觀察、勒戒執行完畢3年後
    再犯本件施用毒品犯行，依毒品條例第20條第1項、第3項規
    定，自應令被告進入勒戒處所施以觀察、勒戒。
五、綜上所述，本件檢察官未先聲請法院裁定令被告入勒戒處所
    觀察勒戒即行起訴，參諸前開說明，本件起訴之程序業已違
    背規定，本件自應為不受理判決之諭知。
據上論斷，應依刑事訴訟法第303條第1款之規定，判決如主文。
中　　華　　民　　國　　109 　年　　12　　月　　30　　日
　　　　　　　　　刑事第八庭    法　官　卓穎毓
以上正本證明與原本無異。
如不服本判決應於收受本判決後20日內向本院提出上訴書狀，並
應敘述具體理由。其未敘述上訴理由者，應於上訴期間屆滿後20
日內向本院補提理由書狀（均須按他造當事人之人數附繕本）「
切勿逕送上級法院」。 
　　　　　　　　　　　　　　　　書記官　吳采蓉　　　　　
中　　華　　民　　國　　109 　年　　12　　月　　30　　日